臺灣臺中地方法院刑事判決
111年度金訴字第1722號
公  訴  人  臺灣臺中地方檢察署檢察官
被      告  洪廷瑋


上列被告因詐欺等案件，經檢察官提起公訴（111年度偵字第320
89號），本院判決如下：
    主    文
丙○○犯如附表編號1至2所示之罪，各處如附表編號1至2主文欄所
示之刑。應執行有期徒刑壹年伍月。
    犯罪事實
一、丙○○為辦理貸款，於民國110年10月底某日，以網際網路查
    得相關資訊後，透過通訊軟體LINE與具體姓名、年籍不詳、
    綽號為「陳宏俊」之詐欺集團成員聯繫，並提供其所申設之
    台新國際商業銀行000-00000000000000號帳戶及中國信託銀
    行000-000000000000號帳戶（下合稱「附表『匯款目標之金
    融帳戶』欄所示帳戶」，分別時則逕載「本案台新銀行帳戶
    」及「本案中信銀行帳戶」）之存摺封面及內頁予「陳宏俊
    」以評估其之信用。其後，因「陳宏俊」表示丙○○之信用不
    足，必須另外製作金流以擔保或提升其信用等級，「陳宏俊
    」便介紹綽號為「羅國敏」之人認丙○○認識。迨丙○○以通訊
    軟體LINE與「羅國敏」取得聯繫後，「羅國敏」對丙○○表示
    為製作金流，將會由「總務」為其製作金流，具體之方式係
    由「總務」將金錢匯入丙○○之前開帳戶中，再由丙○○領出此
    等款項並轉交予「總務」。丙○○依其社會生活之通常經驗，
    知悉一般金融機構受理貸款申請，理應審酌申請人之信用狀
    況、是否有不良債信紀錄、有無穩定收入來源或提供擔保品
    等情，與金融帳戶內有無金錢出入並無必然關係，鮮有僅憑
    特定短暫期間內創造資金流動紀錄，即准許貸款，已預見「
    陳宏俊」、「羅國敏」及「總務」及其背後成員為以對一般
    民眾實施詐術為手段，具持續性、牟利性及結構性之詐欺集
    團犯罪組織，然因缺錢需要資金，仍不違背其本意，而基於
    參加犯罪組織之不確定故意，加入該詐欺集團，擔任收取贓
    款之「車手」之工作。丙○○即承接上開參與犯罪組織之犯意
    ，復基於縱始發生他人因受騙致財產受損、隱匿詐欺犯罪所
    得去向之結果，亦不違背其本意之詐欺取財及洗錢之不確定
    故意，與「陳宏俊」、「羅國敏」、「總務」及該詐欺集團
    其他成年之成員，共同基於隱匿詐欺犯罪所得去向、三人以
    上意圖為自己不法所有詐欺取財之犯意聯絡，先由該詐欺集
    團不詳成員於附表「詐欺方式」欄所示時間，以該欄所示方
    式詐欺附表「告訴人」欄所示之人，致其等陷於錯誤，依指
    示於附表「匯款時間、地點」欄所示時間，在「匯款時間、
    地點」欄所示地點，將附表「匯款之金額」欄所示款項匯至
    「匯款目標之金融帳戶」欄所示之帳戶。丙○○旋即依「羅國
    敏」之指示，於附表「被告提款之時間、地點及金額」欄所
    示時間、地點提領該欄所示款項，並在址設臺中市○○區○○路
    0段000號之統一超商青河門市前，將所提領款項交付予「總
    務」，而以此方式製造金流之斷點，掩飾、隱匿詐欺犯罪所
    得之來源、去向。嗣因附表「告訴人」欄所示之告訴人發覺
    有異並報警處理，經警循線追查，始悉上情。
二、案經臺中市政府警察局第五分局報告臺灣臺中地方檢察署檢
    察官偵查起訴。
    理    由
壹、程序方面：
一、按組織犯罪防制條例12條第1項中段規定：「訊問證人之筆
    錄，以在檢察官或法官面前作成，並經踐行刑事訴訟法所定
    訊問證人之程序者為限，始得採為證據」，係以立法排除被
    告以外之人於警詢或檢察事務官調查中所為之陳述，得適用
    刑事訴訟法第159條之2、第159條之3及第159條之5等傳聞例
    外規定，是證人於警詢時之陳述，於違反組織犯罪防制條例
    案件，即絕對不具有證據能力，不得採為判決基礎。上開規
    定係排除一般證人於警詢陳述之證據能力的特別規定，然被
    告於警詢之陳述，對被告本身而言，則不在排除之列，最高
    法院102年度台上字第2653號判決同此見解。查證人即告訴
    人乙○○、丁○○於警詢中之陳述（見臺灣臺中地方檢察署111
    年度偵字第32089號卷【下稱偵卷】第19至21、23至25、27
    至28頁），就被告丙○○而言，均屬被告以外之人於審判外之
    陳述，依前揭規定及說明，於被告涉犯組織犯罪防制條例明
    定之罪名（詳後述），不具證據能力，僅爰為被告所涉三人
    以上共犯詐欺取財、一般洗錢罪等罪之證據，應予指明。
二、由被告丙○○所提出，其與「陳宏俊」及「羅國敏」間之通訊
    軟體LINE對話紀錄（見本院卷第65至95、127至181頁），應
    均有證據能力：
　㈠檢察官雖主張被告所提出之前揭對話紀錄有偽造或變造之可
    能性，惟按所謂「傳聞證據」，係指以審判外之陳述作為內
    容之證據，亦即透過人之意思活動予以傳達之證據。易言之
    ，即陳述者經由知覺、記憶、表現、敘述或敘述性動作等過
    程傳達其所體驗之事實，故亦稱為「供述證據」；而與此相
    對者即為「非供述證據」，亦即非透過人之意思活動予以傳
    達之證據，例如物證、書證等是。故證據究屬傳聞證據或非
    傳聞證據，必須以該證據所欲證明之待證事實為何（即證明
    旨趣），作為判斷之基礎。換言之，以供述內容之真實性作
    為待證事實之證據，應屬傳聞證據；惟若屬於「代替供述之
    書面」或「間接之供述」時，書面本身之存在或供述本身之
    存在即為待證事實時，此證據並不屬於傳聞證據。此外，以
    證明該項供述本身存在，作為推認其他事實存在之間接事實
    或情況證據者，該項證據雖具有供述之形式，但因並非直接
    以其供述內容之真實性作為待證事實之證據，仍非屬傳聞證
    據（最高法院99年度台上字第408號判決意旨參照）。第按
    「數位證據」係指儲存於電磁紀錄載體，或是以數位方式傳
    送，於審判中得用以證明待證事實之數位資訊。而將該數位
    資訊內容，以機械、照相、化學、電子或其他科技方法，「
    準確重製」之產出物，乃原始證據內容重現之複製品，自與
    原始證據具有相同之證據能力（例如通訊軟體LINE對話內容
    紀錄畫面之翻拍照片，或列印成紙本文件）。由於當事人所
    提出之證據是否確實係其所主張之證據（即二者是否具同一
    性），乃該證據是否具有證據能力之前提要件。是於當事人
    就該複製品與原始數位資訊內容之同一性無爭議時，固得直
    接以該複製品為證據，惟若有爭議，如何確認該複製品與原
    儲存於載體之數位資訊內容同一，未經變造、偽造，即涉及
    驗真程序。證據唯有通過驗真，始具有作為審判中證據之資
    格。而驗真之調查方式，非僅勘驗或鑑定一途，亦得以其他
    直接證據或情況（間接）證據資為認定。易言之，得以對於
    系爭證據資料有親身經驗，或相關知識之人作證（例如銀行
    消費借貸部門經理，可以證明與借貸有關電腦資料為真；執
    行搜索扣押時，在場之執法人員可以證明該複製品係列印自
    搜索現場取得之電磁紀錄）；或以通過驗真之其他證據為驗
    真（例如藉由經過驗真之電子郵件，證明其他電子郵件亦為
    被告撰寫或寄出）；或者於電磁紀錄內容有其獨特之特徵、
    內容、結構或外觀時，佐以其他證據亦可通過驗真（例如電
    子郵件之作者熟知被告生活上之各種細節，或所述之內容與
    被告在其他場合陳述之內容相同等，亦可用以證明該郵件係
    被告撰寫之依據）等方式查明。又證據之驗真僅在處理證據
    能力層面之問題，與實體事實無關，屬程序事項，是其證明
    方法，依自由證明為之，且無須達到毋庸置疑，或毫無懷疑
    之程度，只需使法院產生大致相信該複製品與原儲存於載體
    之數位資訊具同一性之心證即為已足。至通過驗真之證據對
    待證事實之證明程度，則為證明力之問題，二者不容混淆（
    最高法院111年度台上字第1021號判決意旨足供參照）。
　㈡查被告與「陳宏俊」間之通訊軟體LINE訊息對話紀錄，係由
    「陳宏俊」傳送「羅特助你好，我是丙○○，張副總介紹的，
    陳宏俊幫我辦銀行貸款須補財力證明，請羅特助幫忙」等語
    ，而被告以通訊軟體LINE覆以「已安排」「那我問一下那邊
    的還款一個月大概多少」等內容；至被告與「羅國敏」間的
    對話，則是由被告向「羅國敏」詢問「那今天有後續嗎？」
    「羅特助你是說去辦指定帳戶嗎？」「特助申請網銀就可以
    了嗎？」，並傳送其名下台新國際商業銀行000-0000000000
    0000號帳戶及中國信託銀行000-000000000000號帳戶帳號予
    「羅國敏」，而「羅國敏」陸續答以「我晚一點聯絡你，財
    務今天太忙了」「（語音通話）」「約定轉帳，網路銀行都
    要申請喔」等內容。上開對話紀錄內容待證事實為「被告與
    『陳宏俊』、『羅國敏』間之通訊軟體LINE對話本身存在」，非
    屬「被告以外之人於審判外之言詞或書面陳述」之供述證據
    範疇，而屬書證甚明，其有無證據能力，自與一般物證相同
    ，端視其取得證據之同一性及是否具合法性，以資認定。而
    上開對話紀錄截圖形式上與通訊軟體LINE之聊天頁面相符，
    且除部分以語音聯繫外，其餘對話大致屬連續、符合邏輯，
    並明顯刪除、偽造或變造的跡象，應足認為真正。稽此，上
    開對話紀錄既然無證據可認經偽造或變造，自有證據能力，
    則檢察官前揭所指，難認可採。
二、再按被告以外之人於審判外之陳述，雖不符刑事訴訟法第15
    9條之1至之4之規定，然經當事人於審判程序同意作為證據
    ，法院審酌該言詞陳述或書面陳述作成時之情況，認為適當
    者，亦得為證據。又當事人、代理人或辯護人於法院調查證
    據時，知有第159條第1項不得為證據之情形，而未於言詞辯
    論終結前聲明異議者，視為有前項之同意。刑事訴訟法第15
    9條之5定有明文。查，本案下述採為裁判基礎之供述證據性
    質上屬被告以外之人於審判外之陳述，而屬傳聞證據，檢察
    官及被告於本院審理時均表示沒有意見，或明示同意作為本
    案之證據使用，且均未於言詞辯論終結前對該等證據聲明異
    議（見本院卷第191至195頁），本院審酌上開證據作成時之
    情況，並無違法取證或其他瑕疵，認為以之作為證據為適當
    ，揆諸前開規定，應具有證據能力。
三、除前述檢察官有爭執證據能力部分外，本案以下所引用卷內
　　非供述證據，均與本案事實具有關聯性，復非實施刑事訴訟
    程序之公務員違背法定程序所取得，依刑事訴訟法第158條
    之4反面解釋，均有證據能力。
貳、實體方面：
一、認定犯罪事實所憑之證據及理由：
　　訊據被告固坦承其有於110年10月底某日，將其所有如附表
    「匯款目標之金融帳戶」欄所示之金融帳戶透過通訊軟體提
    供予「陳宏俊」及「羅國敏」等人使用，再由其於附表「被
    告提款之時間、地點及金額」欄所示時、地提領該欄所示之
    款項後，將其所提領的款項於同日在統一超商青河門市交付
    予「總務」等事實，惟矢口否認有何參與犯罪組織、三人以
    上共同犯詐欺取財及洗錢之犯行，辯稱：我是因為玩線上博
    弈缺錢所以才上網找貸款，並找到叫做「陳宏俊」的人，於
    我聯繫「陳宏俊」後，是「陳宏俊」告知我，因為我的信用
    不足，金流一來一往沒有很漂亮，因此需要有人幫我製作帳
    戶流水，因此由他介紹「羅國敏」給我，且在我聯繫「羅國
    敏」後，係「羅國敏」表示他們會幫我製作帳戶的流水，因
    為我沒有貸過款，所以我認為這樣貸款是合法的云云。經查
    ：
　㈠丙○○為辦理貸款，於110年10月底某日，以網際網路查得相關
    資訊後，透過通訊軟體LINE與具體姓名、年籍不詳、綽號為
    「陳宏俊」之詐欺集團成員聯繫，並提供其所申設之如附表
    「匯款目標之金融帳戶」欄所示帳戶之存摺封面及內頁予「
    陳宏俊」以評估其之信用，嗣因「陳宏俊」表示被告之信用
    不足，必須另外製作金流以擔保或提升其信用等級，「陳宏
    俊」便介紹綽號為「羅國敏」之人予被告認識；迨被告以通
    訊軟體LINE與「羅國敏」取得聯繫後，「羅國敏」對被告表
    示為製作金流，將會由「總務」為其製作金流，具體之方式
    係由「總務」將金錢匯入被告之前開帳戶中，再由丙○○領出
    此等款項並轉交予「總務」，而被告應允後並簽署基鑫資產
    合作契約書，以肯認前揭由「羅國敏」為其美化金流之行為
    ；待被告於附表「匯款之金額」欄所示款項匯入前揭帳戶後
    ，便依「羅國敏」之指示，於附表「被告提款之時間、地點
    及金額」欄所示時間、地點提領該欄所示款項，並在址設臺
    中市○○區○○路0段000號之統一超商青河門市前，將所提領款
    項交付予「總務」等情，業據被告於警詢、偵查、本院準備
    程序時坦認不諱（見偵卷第13至18、127至128頁；本院卷第
    57至58頁），並有被告提出之其與通訊軟體LINE名稱「陳宏
    俊”貸款達人”」、「羅國敏」之對話訊息截圖、被告所提出
    之基鑫資產合作契約、「匯款目標之金融帳戶」之交易明細
    、被告前往提款的台新國際商業銀行北臺中分行櫃臺之監視
    器畫面及全家超商臺中鼎安門市、統一超商新興陽門市之自
    動櫃員機監視器畫面截圖在卷可稽（見本院卷第65至95、18
    3頁；偵卷第29至41、43至69、71至77頁），此部分之事實
    ，首堪認定。
　㈡另詐欺集團不詳成員於附表「詐欺方式」欄所示時間，以該
    欄所示方式詐欺附表「告訴人」欄所示之人，致其等陷於錯
    誤，依指示於附表「匯款時間、地點」欄所示時間，在「匯
    款時間、地點」欄所示地點，將附表「匯款之金額」欄所示
    款項匯至「匯款目標之金融帳戶」欄所示之帳戶等節，亦有
    附表「證據資料」欄所示證據（應排除證人即告訴人乙○○、
    丁○○關於被告參與犯罪組織部分於警詢中未經具結所述）存
    卷可參，是此部分之事實，亦堪認定。
　㈢再觀諸附表所示「匯款目標之金融帳戶」之交易明細（見偵
    卷第29至41、43至69頁），復輔以前揭被告前往台新國際商
    業銀行台中分行、全家超商臺中鼎安門市、統一超商新興陽
    門市提款之銀行監視器或自動櫃員機監視器畫面截圖可知，
    告訴人乙○○於110年11月5日下午12時1分許匯款新臺幣（下
    同）30萬元至被告之本案台新銀行帳戶後，被告則於同（5
    ）日下午12時37分許及下午12時47分許在附表編號1「被告
    提款之時間、地點及金額」欄所示地點將該等款項提領一空
    ；告訴人丁○○於110年11月5日下午12時39分許匯款10萬元至
    被告之本案中信銀行帳戶後，被告於同（5）日下午12時53
    分許，在附表編號2「被告提款之時間、地點及金額」欄所
    示地點將該等款項提領殆盡，足認被告前開提領並轉交予他
    人之款項，與告訴人2人因受詐欺集團施以詐術而陷於錯誤
    並匯款至上開帳戶之金錢具有同一性無訛。
　㈣衡諸常情，銀行受理貸款申請，理應審酌申請人之信用狀況
    、是否有不良債信紀錄、有無穩定收入來源或提供擔保品等
    情，與金融帳戶內有無金錢出入並無必然關係，鮮有僅憑特
    定短暫期間內創造資金流動紀錄，即准許貸款之案例；縱令
    為創造頻繁之資金流動以美化帳面，銀行仍可透過聯合徵信
    系統查知借戶信用狀況，在各項金融資訊普遍為各金融機構
    所能輕易查悉之今日，實難以達到隱避金融機構查核之目的
    ，借戶實無需提供金融帳戶帳號密碼供他人製造資金流動情
    形以美化帳戶。從而，一般理性、謹慎小心之人如有貸款需
    求卻為求金源尋覓非經政府核准設立之金融機構，且該資金
    貸出方要求借款人要另行製造資金流動之假象，並由該資金
    貸出方要求提供帳戶或協助取款時，理應知悉對方恐犯罪具
    有關聯性甚明。況且，詐欺集團多利用人頭帳戶資料取得款
    項後，再由車手出面提領款項、復由他人擔負收水工作收取
    詐得款項，以製造金流斷點，避免遭查獲，此業經報章媒體
    多所披露，並屢經政府及新聞為反詐騙之宣導，參酌被告於
    行為時已24歲，復徵諸被告於本院審理時自陳教育程度為高
    中畢業，於行為時從事冷氣師傅之工作，且其曾委由友人協
    助向裕融公司申請車貸，而在該次申請車貸之過程中，該友
    人未曾要求被告提供帳戶資料，另其亦有嘗試向銀行詢問貸
    款事宜，惟因其信用不佳故遭銀行拒絕等節（見本院卷第19
    8至199頁），另有關被告曾向裕融公司申請車貸並經核准後
    ，被告屢有償還等事實，亦有本案台新帳戶之存款基本資料
    、交易明細附卷足徵（見偵卷第29至41頁），是依被告年齡
    、工作與貸款經驗，及心智能力與程度，對上情自難諉為不
    知。再者，常人向合法的放貸、信用借款或代辦公司借款時
    ，為避免嗣後產生糾紛，多不會在未確認貸款方的資金來源
    的合法性、貸款所需的利率、如何償還所欠債務的情形下，
    即配合放貸公司領用帳戶內之不詳款項以順理金流，遑論係
    在「超商內」將所領款向轉交予未表明具體身分之公司職員
    或其他不詳之人，此乃公眾所週知。基前說明，倘發生如上
    情形，一般人均可知悉此事涉參與詐騙集團擔負實行詐欺及
    洗錢犯行等行為，被告卻在已有貸款經驗之情形下，貿然配
    合「陳宏俊」及「羅國敏」等人之指示將附表「匯款目標之
    金融帳戶」欄所示帳戶內之款項予以提領，再將該等款項在
    超商內轉交予他人等舉措，已顯悖於常理，是衡情被告主觀
    上對於「陳宏俊」及「羅國敏」等人並非屬合法正當放貸或
    信用借款之人，可能是詐欺集團之成員，且將透過指示其為
    上開取得並轉交非法所獲款項等舉措，應有所預見，卻仍聽
    從「羅國敏」之指示，提領本案為詐欺集團所詐得款項及將
    該等款項轉交予他人，且縱發生此結果，亦未違背其本意之
    不確定故意無疑。
　㈤被告固以前情詞置辯，並於本院審理時另辯稱：我是第一次
    在網路上找貸款，但網址我已經找不到了，在哪裡辦的我也
    不知道，代辦公司只跟我說要我先給他看我帳戶進出的金額
    ，看完之後告知我無法貸款，需要做帳戶流水，不過「陳宏
    俊」也沒有告訴我是向哪家業者申請貸款，且在網路上找貸
    款時我沒有和對方見過面，雖然我有向銀行問過貸款事宜，
    但因為我信用不好，故無法在銀行申請貸款，而我有查過資
    料，有資料顯示在網路上會比較容易貸款；另外，我雖不太
    懂所謂的「做金流」的意思，但我也沒有去問，我當時也不
    敢跟家人說，而我當時對於資金來源可能有問題等事情並沒
    有想太多，因為我缺錢，想說能不能趕快貸款云云（見本院
    卷第196至199頁），惟被告除迄至本院言詞辯論終結前，均
    無法釋明上開代辦公司行號名稱等資訊供本院調查外，對於
    其所稱之公司營業項目、公司設址及公司職員具體為何等資
    訊均交代不清，亦無明確闡釋其所簽署之前開基鑫資產合作
    契約與「陳宏俊」等人之關聯性，被告甚至亦坦認其目前已
    無法尋獲貸款網址，亦無實質與貸方人員實際接觸等節，顯
    然其對於一般人於社會生活中就借貸方面所關心之重要事項
    均無所知悉，其貸款的過程也顯與一般合法信用貸款等公司
    的營運型態不符，於此益徵被告前揭所辯，無足可取，難認
    有理。
　㈥又且，依前開被告所提出之通訊軟體LINE對話紀錄可知，被
    告有分別向「陳宏俊」及「羅國敏」進行多次語音通話（見
    本院卷第65至95頁），而被告於本院審理時亦自陳：我有向
    「陳宏俊」及「羅國敏」通話過，聲請聽起來是不同人，向
    我收錢的人則是另外一個人，講話的聲音、語氣也都和「陳
    宏俊」及「羅國敏」不同等語（見本院卷第197頁），是顯
    見本案涉案之詐欺集團成員除被告外，尚至少有3人以上之
    自然人，且無證據顯示其等為未成年人。被告雖未參與上開
    詐欺集團成員詐騙告訴人之全部犯罪過程，亦未與「陳宏俊
    」、「羅國敏」及向被告收取金錢之「總務」以外之詐欺集
    團其他成員有直接之聯絡，惟其既可知悉前開款項來源不明
    及其轉交款項之行為有違事理，卻仍配合「陳宏俊」及「羅
    國敏」之指揮，出面領具款項後再交付予詐欺集團其他成員
    即「總務」，以此分擔詐欺集團詐騙告訴人2人後順利取得
    贓款之犯罪計畫中不可或缺的重要環節，是被告與所屬詐欺
    集團成年成員間仍屬在犯行之合同犯意內，各自分擔犯罪之
    一部，並相互利用其他詐欺集團成員之部分行為以遂行犯罪
    之目的，難謂無犯意聯絡及行為分擔，自仍就共同意思範圍
    內之全部行為負責，論以共同正犯。且本件被告雖係以不確
    定故意而為本案三人以上共犯詐欺取財犯行，已如前述，然
    共同正犯之意思聯絡，不以彼此間犯罪故意之態樣相同為必
    要，除犯罪構成事實以「明知」為要件，行為人須有直接故
    意外，共同正犯對於構成犯罪事實既已「明知」或「預見」
    ，其認識完全無缺，進而基此共同之認識，「使其發生」或
    「容任其發生（不違背其本意）」，彼此間在意思上自得合
    而為一，形成犯罪意思之聯絡，是行為人分別基於直接故意
    與間接故意實行犯罪行為，仍可成立共同正犯（最高法院10
    7年度台上字第3209號判決意旨可資參照） ，則本案被告就
    本件三人以上共犯詐欺取財之不確定故意，與「陳宏俊」、
    「羅國敏」、「總務」及其等所屬詐欺集團成年成員間，仍
    得論以共同正犯。
　㈦第按組織犯罪防制條例所稱犯罪組織，指3人以上以實施強暴
    、脅迫、詐術、恐嚇為手段或最重本刑逾5年有期徒刑之刑
    之罪，所組成具有持續性或牟利性之有結構性組織。前項有
    結構性組織，指非為立即實施犯罪而隨意組成，不以具有名
    稱、規約、儀式、固定處所、成員持續參與或分工明確為必
    要，組織犯罪防制條例第2條定有明文。本案被告透過「陳
    宏俊」及「羅國敏」加入該詐欺集團，且其將本案詐得款項
    交付予「總務」等情，業據本院認定如前，可證實行整個詐
    欺犯罪計畫之人數為3人以上，而被告既與該等之人彼此間
    相互利用，形成3人以上之犯罪共同體，足見該集團組織縝
    密、分工精細，顯非立即實施犯罪而隨意組成，核屬有結構
    性之組織。再以本案詐欺集團之分工、遂行詐欺取財之獲利
    情形、報酬之計算方式等事項相當細緻，堪認本案詐欺集團
    係以實施詐術為手段，益徵被告所參與之本案詐欺集團為具
    有持續性、牟利性之結構性組織，當為組織犯罪防制條例第
    2條第1項所規範之犯罪組織。
　㈧此外，被告固係以個人申辦之銀行帳戶提領款項，原於被告
    提領款項之際或認尚可透過告訴人2人與被告間的現金流向
    追索贓款去向，然被告提領贓款後，竟依指示在統一超商轉
    交該等款項予「總務」，衡以一般詐欺集團運作模式，其等
    將款項交付後，透過層層轉手方式，將無從追查款項之流向
    ，使該詐欺所得款項去向不明，客觀上已製造該詐欺犯罪所
    得金流斷點，達成隱匿犯罪所得之效果，妨害詐欺集團之犯
    罪偵查，自構成洗錢防制法第2條第2款「掩飾或隱匿特定犯
    罪所得之本質、來源、去向、所在、所有權、處分權或其他
    權益者」之洗錢行為甚明。
　㈨綜上所述，被告上開犯行事證明確，均堪認定，應依法論科
    。
二、論罪科刑：
　㈠核被告就附表編號1對告訴人乙○○所為，係犯刑法第339條之4
    第2款之三人以上共同詐欺取財罪、洗錢防制法第2條第2款
    、第14條第1項之一般洗錢罪及組織犯罪防制條例第3條第1
    項後段之參與犯罪組織罪；申言之，被告如附表編號1所為
    之三人以上共犯詐欺取財犯行，為其參與本案詐欺集團後，
    經起訴參與犯罪組織罪，且最先繫屬於法院之「首次」三人
    以上共犯詐欺取財犯行，而與參與犯罪組織罪論以想像競合
    。另外，被告就附表編號2對告訴人丁○○所為，係犯刑法第3
    39條之4第2款之三人以上共同詐欺取財罪、洗錢防制法第2
    條第2款、第14條第1項之一般洗錢罪。被告就附表編號1、2
    部分所示之犯行，各係以一行為觸犯前揭罪名，均為異種想
    像競合犯，應依刑法第55條之規定，均從一重之三人以上共
    同詐欺取財罪處斷。又被告與「陳宏俊」、「羅國敏」、「
    總務」及其等所屬詐欺集團成年成員間，因有犯意聯絡及行
    為分擔，應論以共同正犯。
　㈡按詐欺取財罪，係為保護個人之財產法益而設，行為人所犯
    罪數，自應依遭詐騙之被害人之人數計算（最高法院111年
    度台上字第853號判決可資參照）。是被告如附表編號1至2
    所示三人以上共同犯詐欺取財犯行，所涉被害人人數為2位
    ，於刑法之評價應具有獨立性，堪認其行為互殊，且侵害法
    益不同，應予分論併罰。
　㈢處斷刑之加重或減輕事由：
　　按參與犯罪組織情節輕微者，得減輕或免除其刑，組織犯罪
    防制條例第3條第1項但書定有明文。被告參與本案詐欺集團
    犯罪組織，負責提供帳戶並擔任提領詐欺贓款之車手工作，
    致如附表編號1、2所示之告訴人受有財產上損害，難認被告
    參與犯罪組織之情節輕微，即無依上開規定減輕其刑之餘地
    。
　㈣爰審酌被告正值壯年，不思以正途賺取錢財，竟貪圖不法利
    益，加入詐欺集團從事車手工作，造成被害人受有財產損害
    ，危害社會治安及金融交易安全，更是以其行為增加檢警機
    關追查犯罪集團其他成員之困難度，助長詐欺犯罪風氣，實
    有不該。另考諸被告於犯後亦未能坦認犯行，且未與告訴人
    達成和解以賠償其損害，犯後態度難謂良好。併審以被告於
    本案犯罪集團內分工角色、參與程度，及其並未實際於本案
    獲利等情，兼衡酌被告自陳高中畢業之智識程度、擔負冷氣
    師傅之工作、月收入約3萬5千元、未婚且無子女之家庭生活
    狀況（見本院卷第200頁），暨其動機、目的、手段、素行
    等一切情狀，分別量處如附表編號1、2「主文」欄所示之刑
    。
　㈤被告如附表所示2次犯行，均係於110年11月5日所為，犯罪時
    間甚為密接，屬參與同一詐欺集團之詐欺取財犯行，犯罪態
    樣、手段相同或相似，所犯均為同一罪質之財產上犯罪，責
    任非難重複之程度較高，及被告各次參與情節、各該告訴人
    所受財產損失等情況，為避免責任非難過度評價，暨定應執
    行刑之限制加重原則，並兼顧刑罰衡平要求之意旨，定其應
    執行刑如主文所示。
三、沒收：
　㈠被告固有參與前述詐欺集團，並由該集團成員共同對各告訴
    人實行詐欺行為並詐得財物，然卷內無證據可認被告曾有實
    際領取並於事實上支配其從事本件車手工作之報酬，尚難認
    被告獲有犯罪所得，依罪證有疑利歸被告之原則，自毋庸就
    此部分宣告沒收。
　㈡被告供稱其提取款項後已交予「總務」，亦即其業已將該等
    款項繳回該詐欺集團，是該等款項均非屬被告所有，亦非在
    其實際掌控中，被告就所隱匿之財物不具所有權及事實上處
    分權，無從依洗錢防制法第18條第1項就所提領全部金額諭
    知沒收。
四、不予宣告強制工作之說明：
　　按110年12月10日公布之司法院釋字第812號解釋意旨略以：
    「106年4月19日修正公布之組織犯罪防制條例第3條第3項規
    定：『犯第1項之罪者，應於刑之執行前，令入勞動場所，強
    制工作，其期間為3年。』（嗣107年1月3日修正公布第3條，
    但本項並未修正）就受處分人之人身自由所為限制，違反憲
    法比例原則及憲法明顯區隔原則之要求，與憲法第8條保障
    人身自由之意旨不符，應自本解釋公布之日起失其效力。」
    準此，被告所犯組織犯罪防制條例第3條第1項後段之參與犯
    罪組織罪，即無依同條第3項規定宣告刑前強制工作之餘地
    ，併予指明。
據上論斷，應依刑事訴訟法第299條第1項前段，判決如主文。
本案經檢察官鐘祖聲提起公訴，檢察官甲○○到庭執行職務。
中　　華　　民　　國　　111 　年　　12　　月　　20　　日
                  刑事第八庭    審判長法  官　簡芳潔
　　　　　　　　　　　　　　　　　　　法　官　王靖茹
　　　　　　　　　　　　　　　　　　　法　官　姚佑軍　
以上正本證明與原本無異。
如不服本判決應於收受判決後20日內向本院提出上訴書狀，並應
敘述具體理由；其未敘述上訴理由者，應於上訴期間屆滿後20日
內向本院補提理由書（均須按他造當事人之人數附繕本）「切勿
逕送上級法院」。
告訴人或被害人如不服判決，應備理由具狀向檢察官請求上訴，
上訴期間之計算，以檢察官收受判決正本之日起算。
                                      書記官  吳佳蔚
中　　華　　民　　國　　111 　年　　12　　月　　20　　日
附錄論罪科刑法條：
【中華民國刑法第339條之4】
犯第339條詐欺罪而有下列情形之一者，處1年以上7年以下有期
徒刑，得併科1百萬元以下罰金：
一、冒用政府機關或公務員名義犯之。
二、三人以上共同犯之。
三、以廣播電視、電子通訊、網際網路或其他媒體等傳播工具，
    對公眾散布而犯之。
前項之未遂犯罰之。

【洗錢防制法第14條】
有第二條各款所列洗錢行為者，處7年以下有期徒刑，併科新臺
幣5百萬元以下罰金。
前項之未遂犯罰之。
前二項情形，不得科以超過其特定犯罪所定最重本刑之刑。

【組織犯罪防制條例第3條】
發起、主持、操縱或指揮犯罪組織者，處3年以上10年以下有期
徒刑，得併科新臺幣1億元以下罰金；參與者，處6月以上5年以
下有期徒刑，得併科新臺幣1千萬元以下罰金。但參與情節輕微
者，得減輕或免除其刑。
具公務員或經選舉產生之公職人員之身分，犯前項之罪者，加重
其刑至二分之一。
犯第1項之罪者，應於刑之執行前，令入勞動場所，強制工作，
其期間為3年。
前項之強制工作，準用刑法第90條第2項但書、第3項及第98條第
2項、第3項規定。
以言語、舉動、文字或其他方法，明示或暗示其為犯罪組織之成
員，或與犯罪組織或其成員有關聯，而要求他人為下列行為之一
者，處3年以下有期徒刑，得併科新臺幣3百萬元以下罰金：
一、出售財產、商業組織之出資或股份或放棄經營權。
二、配合辦理都市更新重建之處理程序。
三、購買商品或支付勞務報酬。
四、履行債務或接受債務協商之內容。
前項犯罪組織，不以現存者為必要。
以第5項之行為，使人行無義務之事或妨害其行使權利者，亦同
。
第5項、第7項之未遂犯罰之。

附表：
編號 告訴人 詐欺方式 匯款時間、地點 匯款之金額 匯款目標之金融帳戶 被告提款之時間、地點及金額 證據資料 主文 1 乙○○ 詐欺集團不詳成員於110年11月4日下午2時4分許，撥打電話及以通訊軟體LINE與乙○○聯繫，假冒係其姪子，佯稱：在外面欠錢而需要借款30萬元云云，致乙○○陷於錯誤，而為右列匯款行為。 110年11月5日中午12時1分許，在桃園市○○區○○○街00號之桃園東埔郵局臨櫃匯款 30萬元 丙○○之台新國際商業銀行帳號00000000000000號帳戶（下稱本案台新帳戶） 1、110年11月5日中午12時37分許，在臺中市○○區○○路0段00號之台新銀行北臺中分行，臨櫃提款22萬8000元（起訴書附表誤載為以自動櫃員機提款，應予更正）。 2、110年11月5日下午12時47分許，在臺中市○○區○○路0段000號之全家便利商店臺中鼎安店之自動櫃員機，提款7萬2000元。  1、證人即告訴人乙○○警詢時之證述（見臺灣臺中地方檢察署偵字第32089號卷【下稱偵卷】第19至21頁） 2、本案台新帳戶之存款基本資料、交易明細（見偵卷第29至41頁） 3、告訴人乙○○報案之： ⑴郵政跨行匯款申請書（見偵卷第79頁） ⑵與LINE名稱「忠順」之對話訊息、通聯紀錄畫面翻拍照片（見偵卷第81至85頁） ⑶桃園市政府警察局桃園分局景福派出所受理各類案件紀錄表、受理詐騙帳戶通報警示簡便格式表（見偵卷第93、97頁） ⑷內政部警政署反詐騙諮詢專線紀錄表（見偵卷第95至96頁） ⑸金融機構聯防機制通報單（見偵卷第99頁） 4、台新銀行北臺中分行櫃臺之監視器畫面、全家便利商店臺中鼎安門市之自動櫃員機監視器畫面截圖（見偵卷第71至74頁） 丙○○三人以上共同犯詐欺取財罪，處有期徒刑壹年參月。 2 丁○○ 詐欺集團不詳成員於110年11月4日晚間8時19分許，撥打電話及以LINE與丁○○聯繫，假冒係其姪子「高岳沂」，佯稱：因欠朋友錢而需借錢云云，致丁○○陷於錯誤，而為右列匯款行為。 於110年11月5日下午12時39分許，在嘉義市○區○○○路000號之中國信託銀行嘉義分行臨櫃匯款  10萬元 丙○○之中國信託銀行帳號000000000000號帳戶（下稱本案中信帳戶） 110年11月5日（起訴書附表誤載為111年1月11日，應予更正）下午12時53分許，在臺中市○○區○○路0段000號之統一超商新興陽店之自動櫃員機，提款10萬元。 1、證人即告訴人丁○○警詢時之證述（見偵卷第23至28頁） 2、被告之本案中信帳戶之基本資料、交易明細（見偵卷第43至69頁） 3、告訴人丁○○報案之： ⑴中國信託銀行帳戶之存摺影本（見偵卷第87至89頁） ⑵LINE名稱「高岳沂」之個人檔案頁面、對話訊息、通聯紀錄畫面翻拍照片（見偵卷第91頁） ⑶嘉義市政府警察局第一分局北鎮派出所受（處）理案件證明單、受理詐騙帳戶通報警示簡便格式表、陳報單、受理各類案件紀錄表（見偵卷第101、105、109至111頁） ⑷內政部警政署反詐騙諮詢專線紀錄表（見偵卷第103至104頁） ⑸金融機構聯防機制通報單（見偵卷第107頁） 4、統一超商新興陽門市之自動櫃員機監視器畫面截圖（見偵卷第75至77頁） 丙○○三人以上共同犯詐欺取財罪，處有期徒刑壹年壹月。